【裁判字號】    95,台上,3334
【裁判日期】    950616
【裁判案由】    偽造文書等罪
【裁判全文】
最高法院刑事判決            九十五年度台上字第三三三四號
    上  訴  人  甲○○
                        190.
                乙○○
                        號
上列上訴人等因偽造文書等罪案件，不服台灣高等法院中華民國
九十二年十月二十一日第二審判決（九十二年度上訴字第一九二
七號；起訴案號：台灣桃園地方法院檢察署八十八年度偵字第六
三八四、一０一一六號），提起上訴，本院判決如下：
    主    文
上訴駁回。
    理    由
按刑事訴訟法第三百七十七條規定，上訴於第三審法院，非以判
決違背法令為理由，不得為之。是提起第三審上訴，應以原判決
違背法令為理由，係屬法定要件。如果上訴理由書狀並未依據卷
內訴訟資料，具體指摘原判決不適用何種法則或如何適用不當，
或所指摘原判決違法情事，顯與法律規定得為第三審上訴理由之
違法情形，不相適合時，均應認其上訴為違背法律上之程式，予
以駁回。又刑事訴訟法第三百七十六條所列不得上訴於第三審法
院之輕罪與得上訴之重罪為牽連犯，基於審判不可分之原則，對
於該輕罪部分，固得附隨上訴於第三審，然其上訴理由，應對得
上訴第三審之重罪部分，依據卷證資料具體表明原判決不適用何
種法則或如何適用不當，否則難謂已符合第三審上訴之法定要件
，應認其上訴為違背法律上之程式，予以駁回。本件原判決認定
上訴人甲○○有原判決事實欄所載之犯行，依刑法第二條第一項
適用最有利於行為人之法律，以甲○○所為係犯刑法第二百十六
條、第二百十二條行使變造特種文書罪、第二百十六條、第二百
十條行使偽造私文書罪、第二百十七條第一項偽造署押罪、第二
百十六條、第二百十四條行使使公務員登載不實文書罪、第二百
十四條使公務員登載不實文書罪、入出國及移民法第五十四條等
罪，依牽連犯之關係，從一重論處甲○○行使偽造私文書罪刑。
其中行使偽造私文書罪部分，原得上訴第三審；其餘各罪名，雖
屬刑事訴訟法第三百七十六條第一款所列之罪，因與重罪部分，
具有牽連犯之不可分關係，固應認全部均得上訴於第三審。惟甲
○○上訴意旨略謂：民國八十七年九月間，陳玉佳及王勝美尚未
辦理護照，亦未辦理日本及加拿大簽證，如何賣給黎頌靖轉售陳
家銘，再經由曾茂林轉交上訴人？足證陳家銘、曾茂林之證述尚
有諸多瑕疵；黎頌靖購買護照數本，究係交由上訴人或陳榮得變
造一節，原審未為調查，遽行判決，自有應於審判期日調查之證
據而未予調查之違法；陳家銘因內政部警政署航空警察局貪圖辦
案績效，要求多交待幾本護照賣予上訴人，乃於警詢時指稱陳玉
佳等四本護照皆是委託上訴人變造，實則係賣予陳榮得，原審未
詳予調查，亦有證據調查未盡之違法；陳家銘有偽證之事實，原
判決認陳玉佳、王勝美、劉珮宇護照係陳家銘委託上訴人變造，
尚有誤會；劉秀琴之護照究係由警員在乙○○公司搜索扣押？或
由乙○○侵占後轉交上訴人？原審未予釐清，尚嫌率斷，有應於
審判期日調查之證據而未予調查之違誤；上訴人未曾收受曾茂林
所交付由大陸人士張子吉寄送不詳姓名人士之護照，原審僅憑曾
茂林之自白，而為不利上訴人之認定，自有適用證據法則不當之
違法；陳玉佳、黃勝美、劉珮宇、劉華吟之護照，係由黃啟文、
黎頌靖賣予陳家銘，再由陳家銘轉售陳榮得供變造護照之用，原
判決認定此部分護照由陳家銘經由曾茂林交予上訴人，顯非實在
，亦有證據調查未盡之違誤等云云。查僅就不得上訴第三審之輕
罪部分爭執有違法之情形，對得上訴第三審即原判決關於行使偽
造私文書部分，究竟如何違背法令，並無隻字片語予以具體表明
，是依上揭之說明，難謂甲○○之上訴符合第三審上訴之法定要
件。應認其上訴為違背法律上之程式，予以駁回。次按刑事訴訟
法第三百七十六條所列各罪之案件，經第二審判決者，不得上訴
於第三審法院，為該法條所明定。上訴人乙○○因原判決事實欄
記載之犯行，原審以乙○○所犯刑法第三百三十五條第一項侵占
罪、同法第二百十二條變造特種文書罪，依牽連犯關係，從一重
依刑法第三百三十五條第一項論罪處刑，核屬刑事訴訟法第三百
七十六條第三款之案件。既經第二審判決，自不得上訴於第三審
法院，乙○○提起上訴部分，顯為法所不許，亦應予駁回。
據上論結，應依刑事訴訟法第三百九十五條前段，判決如主文。
中    華    民    國  九十五  年    六    月   十六   日
                      最高法院刑事第十庭
                          審判長法官  洪  清  江
                                法官  石  木  欽
                                法官  李  伯  道
                                法官  林  勤  純
                                法官  陳  晴  教
      本件正本證明與原本無異
                                      書  記  官
中    華    民    國  九十五  年    六    月  二十三  日
                                                      j


司法院資訊處製作；財團法人民間司法改革基金會備份。
